臺灣臺中地方法院刑事判決
110年度交易字第1500號
公  訴  人  臺灣臺中地方檢察署檢察官
被      告  盧敏吉


上列被告因公共危險案件，經檢察官提起公訴（110年度偵字第1
5578號），本院判決如下：
    主  文
戊○○駕駛動力交通工具而吐氣所含酒精濃度達每公升零點二五毫
克以上，處有期徒刑肆月，如易科罰金，以新臺幣壹仟元折算壹
日。
   犯罪事實
一、戊○○於民國110年4月25日16時35分許前某時，在不詳地點，
    飲用酒類後，其吐氣所含酒精濃度已達每公升0.25毫克以上
    ，竟仍於同日某時，駕駛車號000-0000號自用小客車上路，
    行駛至臺中市○○區○○路0段與○○○○路交岔路口，因不勝酒力
    ，遂將該車停放鄰近該交岔路口之臺中市○○區○○路0段之「○○○時代」建案前外車道旁，車輛並未熄火。嗣於110年4月25
    日16時35分許，經警獲報到場後，上前敲拍該車駕駛座旁車
    窗，發現戊○○滿臉酒容，遂於同日16時51分許，對其施以吐
    氣式酒精濃度測試，測得其吐氣中所含酒精濃度達每公升0.
    59毫克，始悉上情。
二、案經臺中市政府警察局第六分局報告臺灣臺中地方檢察署檢
    察官偵查起訴。
    理  由
壹、程序部分：
    本案據以認定被告戊○○犯罪之被告以外之人於審判外之陳述
    ：即臺中市政府警察局第六分局市政派出所職務報告書部分
    ，公訴人及被告在本院111年2月16日審理時，均表示同意作
    為證據使用(見本院卷第298-300頁)，復經本院審酌前揭職
    務報告書均為承辦警員記載本案偵辦經過，該等證據之作成
    本身並無違法或不當之情況存在，應屬適當，是依刑事訴訟
    法第159條之5第1項之規定，具有證據能力。又本案認定事
    實引用之卷內其餘非供述證據，並無證據證明係公務員違背
    法定程序取得，依同法第158條之4規定反面解釋，亦有證據
    能力。
貳、實體部分：
一、認定犯罪事實根據之證據及理由： 
    訊據被告矢口否認有何駕駛動力交通工具而吐氣所含酒精濃
    度達每公升零點二五毫克以上之犯行，辯稱：伊於當日12時
    許，在○○路與○○路上停車，在○○路看房子，後來遇到以前病
    人，伊於當日13時許，在○○路某小公園停下來食用米漿、蛋
    黃派10顆及餅乾，蛋黃派與餅乾係學會成員「黃○○」提供，
    後來遇到1位病人，聊天過程中產生爭執，伊即駕車上路，
    駕駛約1個轉彎處，無法完成手轉動作，就停車在路邊，後
    來警察就到場；伊長期因為壓力大，有服用抗焦慮藥物，當
    日8時50分許，伊曾服用藥物Fludiazepam(劑量0.25毫克)、
    Metformin(劑量5毫克)及Levocetirizine(劑量5毫克)各1顆
    ；警察到場時，警察沒有依照規定對伊酒測，y未依照規定
    給伊漱口，如果給伊漱口，酒精濃度就可能沒有那麼高，伊
    查過食用上開食物會在口腔，不會進入血液；警察沒有告知
    伊權益；酒測器是否有校正，當時天氣很熱，警察拿出來酒
    測器是否歸零，希望警察提出證據證明該酒測器沒問題，伊
    認為需要經常校正，應該每使用300次、500次即進行校正，
    該酒測器使用到第997次是非常不合理；檢察官起訴書表示
    伊滿臉酒氣，其實是伊無法代謝，伊喝酒就會臉紅，希望警
    察能夠將證據蒐集好，不要照自己意思講，且警員戴著口罩
    ，當天不知道工作時間多久，伊懷疑警員戴了1天口罩，會
    聞到自己嘴巴臭味，又聞到外面香味是困難的；伊脊椎側彎
    ，長短腳沒辦法站直，所以身體會有搖晃情形云云。惟查：
  ㈠被告確有於110年4月25日16時35分許前某時，駕駛車號000-0
    000號自用小客車上路，並於其後某時，駛至臺中市○○區○○
    路0段與○○○○路交岔路口，將該車停放鄰近該交岔路口之臺
    中市○○區○○路0段之「○○○時代」建案前外車道旁，車輛並未
    熄火，且於同日16時35分許，經警上前敲拍該車駕駛座旁車
    窗，並於同日16時51分許，對被告施以吐氣式酒精濃度測試
    ，測得其吐氣中所含酒精濃度達每公升0.59毫克等情，業經
    被告於本院審理時所自承(見本院卷第27-28頁)，核與證人
    即本案承辦警員丙○○、乙○○分別於本院審理時證述情節均相
    符合(丙○○部分：見本院卷第160-178頁；乙○○部分：見本院
    卷第178-183頁)，且有臺中市政府警察局第六分局市政派出
    所職務報告書、酒精測定紀錄表、臺中市政府警察局舉發違
    反道路交通管理事件通知單影本、臺中市○○○○○○○○○○○○○○○○○○○○○○○路○○○○○○○號查詢汽車駕駛人、車輛詳細資料報告各
    1紙、臺中市政府警察局第六分局市政派出所職務報告書2紙
    、路口監視器錄影畫面翻拍照片10張、警用密錄器錄影畫面
    翻拍照片4張在卷可稽【見臺灣臺中地方檢察署110年度偵字
    第15578號偵查卷宗(下稱偵卷)第15、27、31、33、35、37
    、61-63、65-71、81-87、73-79頁】；此外，復經本院勘驗
    路口監視器暨警用密錄器錄影光碟屬實，此有本院勘驗筆錄
    1份附卷供參(見本院卷第30-34頁)，足認此部分事實應堪認
    定。
  ㈡被告雖辯稱係食用米漿、蛋黃派10顆及餅乾，造成吐氣中所
    含酒精濃度達每公升0.59毫克云云，惟參諸被告於警詢時陳
    稱：伊吃雞尾酒，覺得不舒服想吐，伊開車突然覺得頭暈、
    頭痛想吐，伊將車輛停在路邊，因為不舒服停在路邊；(後
    改稱)因為伊友人將車輛停在○○○○路與○○路口，要求伊休息
    ，因為身體不舒服想吐，所以要求伊在路邊休息，友人家裡
    有事所以先離開，伊在現場休息，打算明天再離開，然後警
    察就來了，伊於110年4月25日12時許，在○○區○○路之○○餐廳
    聚餐，伊沒有飲酒，聚餐完就離開，朋友約7、8個，伊忘記
    哪一位友人載伊離開，伊無法提供友人年籍資料及聯絡方式
    ，因為在聚餐時係友人幫伊點類似九尾雞還是甚麼雞食品，
    因為伊不知道九尾雞裡面有酒，伊沒有喝酒云云(見偵卷第1
    8-21頁)，復於偵查中檢察官訊問時陳稱：伊應該找代駕幫
    伊開車回家，伊酒精承受力很低，伊不確定開伊車之人是誰
    ，因為當日7、8時，吃九尾雞，裡面加酒，伊只是坐在車內
    ，伊並沒有駕車，不是伊將車輛停在車道中間，是友人「侯
    ○○」將車停在路邊，是在紅線上面，因為友人開車，友人表
    示有事，所以伊只好坐在駕駛座，不然如果有人要移車云云
    (見偵卷第53-54頁)，僅答稱食用含有酒精成分之雞湯後，
    係經友人駕車搭載，被告並未駕車云云，均未提及當天曾有
    食用其他食物，而於本院審理時，始而翻異前詞而辯稱：當
    日被告確有駕車，惟係因食用米漿、蛋黃派10顆及餅乾等食
    品云云，被告此部分所述實屬歧異，已有可疑。再依卷附被
    告提出之電子發票證明聯翻拍照片所揭，分別係於110年3月
    10日、同年3月11日、同年4月28日及同年5月1日，在全聯福
    利中心消費購物證明，其中亦僅於案發後之110年5月1日該
    張電子發票消費明細聯，曾載明購買「○○經典蛋黃派」項目
    ，並無案發前之購買被告所稱「蛋黃派」之證明，此有電子
    發票證明聯翻拍照片10張在卷可稽(見本院卷第131-135、22
    9-231頁)；再者第三人「黃○○」雖另以聲明書陳述因個人家
    庭因素，原本有不定時購買蛋黃派等零食當點心習慣，有於
    110年4月24日某時，至中國醫藥大學勘查時，給予被告蛋黃
    派2袋，且發票已遺失等語，此有聲明書1紙附卷供參(見本
    院卷第227頁)，同為陳稱無法提出相關購買憑證以實其說，
    足認被告此部分所辯，尚難採認。
  ㈢被告雖辯稱：當日曾服用藥物Fludiazepam(劑量0.25毫克)、
    Metformin(劑量5毫克)及Levocetirizine(劑量5毫克)等藥
    物云云，惟查，被告固曾因罹患自發性高血壓、焦慮狀態及
    胃食道逆流等疾病，至中國醫藥大學附設醫院心臟科門診診
    療，經醫師開立使用Fludiazepam(劑量0.25毫克)及Levocet
    irizine(劑量5毫克)等藥物紀錄等情，此有中國醫藥大學附
    設醫院診斷證明書1紙、病歷查詢畫面翻拍照片1張在卷可稽
    (見本院卷第53、55頁)，然中國醫藥大學附設醫院亦為函覆
    稱：被告所使用之Fludiazepam、Levocetirizine及Exforge
    等藥物皆為藥片，不含酒精成分，服用上開藥物並不會於接
    受吐氣式酒精濃度測試時，測出酒精成分等語，此有中國醫
    藥大學附設醫院111年1月3日院醫事字第1100018451號函暨
    檢附藥品仿單、外觀及成分共12紙附卷可參(見本院卷第255
    -278頁)，足認被告縱曾服用上開藥物，然其所服用之前開
    藥物並無酒精成分，自無從使被告於服藥後逾8小時，為警
    對其施以吐氣式酒精濃度測試，猶測出高達每公升0.59毫克
    之酒測值，是被告前開所辨，核屬事後卸責之詞，委無足採
    。
  ㈣被告另辯稱：警察到場時，未依照規定對伊酒測，未給伊漱
    口，沒有告知伊權益；酒測器是否有校正，當時天氣很熱，
    警察拿出來酒測器是否歸零，伊認為需要經常校正，應該每
    使用300次、500次即進行校正，該酒測器使用到第997次是
    非常不合理云云，惟查，警員丙○○對被告施以吐氣式酒精濃
    度測試之SUNHOUSE廠牌、型號AC200號、儀器器號D190089號
    呼氣酒精測試器，業經財團法人工業技術研究院於109年7月
    6日檢定合格，檢定合格有效期限為110年7月31日或使用次
    數達1,000次，此有財團法人工業技術研究院呼氣酒精測試
    器檢定合格證書影本1紙在卷可憑(見偵卷第29頁)。對此，
    觀諸卷附被告測試所得之吐氣酒精濃度檢測單所揭，可得警
    員丙○○於110年4月25日16時51分許，以該呼氣酒精測試器對
    被告實施呼氣式酒精濃度檢測之次數係第997次(即呼氣酒精
    濃度檢測單所載案號：997號)，此有酒精測定紀錄表1紙在
    卷供參(見偵卷第27頁)，是前揭酒測值係警員丙○○在合格有
    效期間及次數內，持經檢定合格之呼氣酒精測試器對被告進
    行測試所得出之數值，乃該精密儀器機械化之測量紀錄，測
    試結果之準確性應無疑義，當可排除儀器失準之疑慮。再參
    以前揭呼氣酒精濃度檢測單記載：「歸零：0.00mg/L 16：4
    8」、「測定值：0.59mg/L 16：51」等資訊，可見警員丙○○
    於當日對被告實施酒測前，確有先將呼氣酒精測試器歸零後
    再對被告施測，由此尚難認該檢測呼氣酒精濃度之程序有何
    不符檢測流程之處。又按對汽車駕駛人實施本條例（即道路
    交通管理處罰條例）第35條第1項第1款測試之檢定時，應以
    酒精測試儀器檢測且實施檢測過程應全程連續錄影，並依下
    列程序處理：二、詢問受測者飲用酒類或其他類似物結束時
    間，其距檢測時已達十五分鐘以上者，即予檢測。但遇有受
    測者不告知該結束時間或距該結束時間未達十五分鐘者，告
    知其可於漱口或距該結束時間達十五分鐘後進行檢測；有請
    求漱口者，提供漱口，違反道路交通管理事件統一裁罰基準
    及處理細則第19條之2第1項第2款定有明文。上開規定係在
    避免受測者口腔內殘存酒精影響吹氣測試結果，以確保施測
    之準確度，是受測者飲酒結束未滿15分鐘，始有於測試前提
    供受測者漱口之必要。查被告於警詢時陳稱曾有於110年4月
    25日12時許，食用含有酒精成分之雞湯類食品，惟否認駕車
    前有飲酒云云；又於本院審理時翻異前詞，反稱曾有於同日
    13時許，食用米漿、蛋黃派10顆及餅乾，食用時間約30分鐘
    云云，除前後供述並非一致外，且縱如被告所辯，其既於同
    日13時30分許，即已食畢上開食品，嗣經警於同日16時51分
    許，對其施以吐氣式酒精濃度測試，無論距其飲酒或其所辯
    稱食用上開食物時間均已逾15分鐘，從而被告縱於施測前未
    漱口或飲水，並不影響上開呼氣酒精濃度測定值之準確度，
    被告自不得藉此免責，其理至明。從而，依前揭呼氣酒精濃
    度測定值所揭，已堪認定被告確有於110年4月25日16時51分
    許前某時，在不詳地點，飲用酒類或食用含有酒精成分之物
    品後，未待體內酒精成分退卻，即駕車上路之事實，應堪認
    定，被告此部分所辯，確與前揭事實不符，自難憑採。
  ㈤被告另辯稱：檢察官起訴書表示伊滿臉酒氣，其實是伊無法
    代謝，伊喝酒就會臉紅，希望警察能夠將證據蒐集好，不要
    照自己意思講，且警員戴著口罩，當天不知道工作時間多久
    ，伊懷疑警員戴了1天口罩，會聞到自己嘴巴臭味，又聞到
    外面香味是困難的，伊脊椎側彎，長短腳沒辦法站直，所以
    身體會有搖晃情形云云，惟按刑法第185條之3第1項第1款之
    立法理由係以：「不能安全駕駛罪係屬抽象危險犯，不以發
    生具體危險為必要。爰修正原條文第1項，增訂酒精濃度標
    準值，以此作為認定『不能安全駕駛』之判斷標準，以有效遏
    阻酒醉駕車事件發生。」是駕駛動力交通工具之人，凡吐氣
    所含酒精濃度達每公升0.25毫克以上者，即構成不能安全駕
    駛動力交通工具罪，此情廣為媒體報導，為一般人所明知，
    被告自難諉為不知。從而，該款所定公共危險罪名，無如同
    法第185條之3第1項第2款或第3款等規範，須再以「生理協
    調平衡檢測」，作為認定行為人是否安全駕駛之認定參考，
    參以被告於案發當時，係經警員接獲義交轉達，其所駕駛車
    輛違規停放在鄰近該交岔路口之臺中市○○區○○路0段之「○○○
    時代」建案前外車道旁，車輛並未熄火，經警上前敲拍車窗
    後，發現被告身上散發酒味等情，業經證人即警員丙○○於本
    院審理時具結後證稱：伊任職第六分局市政派出所警員，當
    初伊從該處路過，有1位路口義交向伊表示該車停了1個多小
    時，伊就過去想看看其身體是否有狀況，結果一到駕駛座，
    伊要詢問被告什麼狀況，是否身體不舒服需要協助，被告搖
    下車窗，就發現其身上酒味，因為聞到酒味，然後伊就請被
    告下車配合伊等施做酒測，被告當時不配合，一直暗示其是
    什麼醫生，有出示醫生證給伊等觀看，然後表示父親是警政
    ，一直有對伊等施壓感覺，伊等就拒絕，當時被告已經有站
    立不穩，伊當時有戴口罩，伊還是聞得到被告身上酒味，被
    告當時表示根本沒飲酒，伊即不需要提供漱口，如果當事人
    陳述曾飲酒，然後飲酒於15分鐘後，就可以直接施做酒測，
    如果未達15分鐘，就會給予漱口，然後再施作酒測，伊依常
    理判斷被告就是喝醉酒導致搖晃，如果被告是一個正常人沒
    有酒氣，伊不需要要求被告酒測，被告沒有不舒服，伊就只
    須要求被告將車開走，累了早點回家休息即可，當時車輛違
    規停在紅線，而且因為被告有酒氣，伊才會要求酒測，當然
    是視情況而定；當時車輛發動中，就停在路上，然後被告就
    坐在駕駛座上，車內沒有其他人，伊係騎車經過，另一警員
    乙○○看伊在對面路口，伊就請該警員過來幫助伊等語(見本
    院卷第160-178頁)，且證人即警員乙○○於本院審理時結證稱
    ：伊任職第六分局市政派出所警員，當天係另一名同事丙○○
    先到場，伊在對面看到，就過去協助，當時被告車輛係停在
    禁止臨時停車處，但被告不是停在紅線旁，而是已經擋住最
    外側車道，當時被告坐在駕駛座且躺著，伊最初懷疑被告是
    有意外，還是身體不適，就向被告敲門，聞到渾身酒氣才請
    被告下車，當時被告車輛係發動狀態，隨時可以行駛狀態，
    車內沒有其他人，被告下車後有點搖晃，伊有聞到被告身上
    散發酒味，被告下車後，拿著感染科醫生證照，應該是識別
    證，一直拿給伊看，然後再說其親屬以前也是警官言語，伊
    等遇到這種案件會視況而定，也是依照行為人反應，如果被
    告向伊等表示身體不舒服，伊等會立即叫救護車，被告當天
    沒有反應身體不適，但是下車時，伊等聞到被告身上散發出
    濃厚酒味，現場懷疑被告是否飲酒等語甚詳(見本院卷第178
    -183頁)，可見現場警員係以被告當時身上散發酒氣，疑似
    飲酒後駕車之客觀事證，遂對其施以吐氣式酒精濃度測試，
    則被告是否構成刑法第185條之3第1項第1款之罪名，亦完全
    與其是否長短腳與否無涉，是被告執此主張，容有誤會，自
    不足為有利於被告之認定。
  ㈥至被告雖聲請傳喚證人即臺中市政府警察局第六分局市政派
    出所所長、分局長，以證明警察教育、考核是否符合規範乙
    節(見本院卷第35頁)，然本案查獲警員並無明顯違失之情形
    ，業如前述，且與本案被告有無飲酒後駕駛動力交通工具無
    涉，本案依現存之證據已臻明瞭，經本院詳為認定如前，是
    被告此部分聲請調查之上開證據並無再為調查之必要，附此
    敘明。
  ㈦綜上所述，被告前開所辯，要屬事後圖卸之詞，不足採信。
    本案事證明確，被告前開犯行洵堪認定，應予依法論科。
二、論罪科刑：
　㈠按行為後法律有變更者，適用行為時之法律；但行為後之法
    律有利於行為人者，適用最有利於行為人之法律，刑法第2
    條第1項定有明文。查被告行為後，刑法第185條之3第1項規
    定業於111年1月28日修正公布，並自同年月30日生效施行，
    修正前刑法第185條之3第1項規定：「駕駛動力交通工具而
    有下列情形之一者，處2年以下有期徒刑，得併科20萬元以
    下罰金：一、吐氣所含酒精濃度達每公升0.25毫克或血液中
    酒精濃度達百分之0.05以上。二、有前款以外之其他情事足
    認服用酒類或其他相類之物，致不能安全駕駛。三、服用毒
    品、麻醉藥品或其他相類之物，致不能安全駕駛。」；修正
    後則規定：「駕駛動力交通工具而有下列情形之一者，處3
    年以下有期徒刑，得併科30萬元以下罰金：一、吐氣所含酒
    精濃度達每公升0.25毫克或血液中酒精濃度達百分之0.05以
    上。二、有前款以外之其他情事足認服用酒類或其他相類之
    物，致不能安全駕駛。三、服用毒品、麻醉藥品或其他相類
    之物，致不能安全駕駛。」。是經比較新舊法之結果，修正
    後刑法第185條之3第1項規定提高該罪有期徒刑與罰金刑之
    最高刑度，修正後之規定並未較有利於被告，依刑法第2條
    第1項前段規定，應適用被告行為時即修正前刑法第185條之
    3第1項之規定論處。
　㈡核被告戊○○所為，係犯修正前刑法第185條之3第1項第1款之
    駕駛動力交通工具而吐氣所含酒精濃度達每公升0.25毫克以
    上罪。
　㈢爰以行為人之責任為基礎，審酌被告不顧政府機關一再宣導
    酒精成分對人之意識、控制能力具有不良影響，超量飲酒後
    會導致對週遭事物之辨識及反應能力較平常狀況薄弱，飲酒
    後駕車將對往來之公眾及駕駛人自身皆具有高度危險性，全
    民都應戒絕飲酒後駕車之劣行，而被告竟於飲酒後駕車上路
    ，為警查獲，測其吐氣中所含酒精濃度為每公升0.59毫克，
    酒精濃度甚高，顯見被告非但心存僥倖尤甚，既漠視自己安
    危，更輕視國家法令，罔顧參與道路交通之公眾人車往來之
    安全，所為於法有違，又被告犯後猶飾詞否認犯行，未見悔
    意，然考量被告過去並無前科，有臺灣高等法院被告前案紀
    錄表1份在卷可稽(見本院卷第15頁)，素行良好，兼衡其博
    士畢業之智識程度，職業為醫生兼大學感染科教授及家境中
    產之生活狀況，業據被告陳明在卷【詳警詢筆錄內受詢問人
    基本資料欄內教育程度欄、職業欄及家庭經濟狀況欄等之記
    載與個人戶籍資料(完整姓名)查詢結果內教育程度註記欄之
    記載，見偵卷第17頁、本院卷第13、304頁】等一切情狀，
    量處如主文所示之刑，並諭知易科罰金之折算標準，以資懲
    儆。
據上論斷，應依刑事訴訟法第299條第1項，刑法第2條第1項前段
、第185條之3第1項第1款(修正前)、第41條第1項前段，刑法施
行法第1條之1第1項，判決如主文。
本案經檢察官丁○○提起公訴，檢察官甲○○到庭執行職務。
中　　華　　民　　國  　111　　年　　3  　月　　16　　日
　　              刑事第十五庭  法　官　湯有朋
以上正本證明與原本無異。
如不服本判決應於收受送達後20日內向本院提出上訴書狀，並應
敘述具體理由；其未敘述上訴理由者，應於上訴期間屆滿後20日
內向本院補提理由書（均須按他造當事人之人數附繕本）「切勿
逕送上級法院」。
　　　                        　書記官   黃美雲
中　　華　　民　　國　　111 　年　　3 　　月　　16　　日
附錄本案論罪科刑法條：
修正前刑法第185條之3第1項第1款
駕駛動力交通工具而有下列情形之一者，處2年以下有期徒刑，
得併科20萬元以下罰金：
一、吐氣所含酒精濃度達每公升零點二五毫克或血液中酒精濃度
    達百分之零點零五以上。